【裁判字號】    90,上易,1415
【裁判日期】    900829
【裁判案由】    傷害
【裁判全文】
台灣高等法院台中分院刑事判決                    九十年度上易字第一四一五號
    上  訴  人
    即  被  告  乙○○
右上訴人傷害案件，不服臺灣台中地方法院九十年度易字第九一五號中華民國九十年
五月十日第一審判決（起訴案號：臺灣台中地方法院檢察署九十年度偵字第三八五五
號），提起上訴，本院判決如左：
      主  文
原判決關於乙○○部分撤銷。
乙○○無罪
      理  由
一公訴意旨略以：告訴人丙○○（因傷害被告乙○○案，業據原審判處有期徒刑三
    月確定）於被告乙○○住處附近承包建築工程，因施工造成乙○○及其家人困擾
    ，而屢遭乙○○之夫劉原潭阻擋，丙○○鑒於工程無法順利施行，乃於民國八十
    九年九月二十一日二十一時四十分許，至台中縣東勢鎮○○路二九○之十九號乙
    ○○住處，欲找伊夫理論，適因劉原潭外出旅遊，丙○○即與乙○○發生口角，
    並基於普通傷害之故意，出手毆打乙○○胸部及右臂，乙○○乃出門欲前往警局
    報案，惟行至東關路慶成七巷口時，丙○○再追上乙○○，兩人又繼續互罵，乙
    ○○即基於普通傷害之故意，出手抓打丙○○之臉部及手臂，丙○○亦接續之前
    傷害之犯意，出手毆打乙○○肩膀並將之推倒在地，乙○○因而受有右臂及前胸
    挫傷、腫痛、瘀血之傷害，丙○○則受有右腕、右手及上唇外擦傷之傷害，因認
    被告涉有刑法第二百七十七條第一項之傷害罪嫌云云。
二、按犯罪事實應依證據認定之，無證據不得推定其犯罪事實；又不能證明被告犯罪
    或其行為不罰者，應諭知無罪之判決，刑事訴訟法第一百五十四條第三百零一
    條第一項分別定有明文。又認定犯罪事實所憑之證據，無論其為直接或間接證據
    ，在訴訟上之證明均須於通常一般之人均不致有所懷疑而得確信其為真實之程度
    ，始得據為有罪之認定，倘其證明尚未達到此一程度而有合理之懷疑存在，以致
    無從形成對被告不利之確信時，依據罪疑利益歸於被告之法則，即應儘先為有利
    被告之判斷，不得徒憑主觀上之臆測遽行排除有利於被告之可能，最高法院七十
    六年臺上字第四九八六號著有判例足參。
三、公訴意旨認被告涉有傷害罪嫌，係以：(1)告訴人之指訴及診斷証明書之記載。(2)
    證人李德賢證稱：當時他們二人互抓臉部、身體等語為其論據。訊據被告堅決否
    認有傷害犯行，辯稱：被告與告訴人並非舊識，案發當日晚間九時四十分許，被
    告夥同李德賢、劉仲憲等三人闖入伊家中，被告因配偶劉原潭出遊未歸，心生恐
    懼立即請該三人離開，告訴人即口罵粗言，伊即前往派出所報案，告訴人竟於巷
    口將被告推打在地。被告為一鄉間女人，突遭三名大男人於夜間侵入住宅，早已
    嚇得不知所措，在前往派出所報案時，更遭告訴人之推打，焉有互毆可言等語。
四、本院查：
  (一)告訴人確有於夜間進入被告住宅，並發生爭執之行為
    告訴人丙○○於警訊及原審九十年四月三日調查時均陳稱，因承包建屋之工人屢
    次遭被告之配偶劉原潭阻止，無法順利施工，因此於八十九年九月二十一日晚間
    九時四十分許前往被告住處找劉某，但被告表示劉原潭不在家，進而發生口角等
    語，參酌證人即被告之配偶劉原潭於警訊時證稱：「我於八十九年九月二十一日
    二十二時十五分許，從外面旅遊回來，聽我兒子說我妻子被打，我就趕快跑出去
    找我妻子，走到慶成七巷口時，碰到丙○○與另一名我不認識之男子，他們罵我
    及比手式要打我，丙○○推我胸部兩次，剛好我妻子從派出所出來看見，趕快拉
    我到派出所請求保護」等語，是被告所辯，告訴人於其配偶不在之際，進入其住
    宅與其發生口角一節應屬事實。
  (二)告訴人於被告前往警局報案途中推打被告，致其受有右臂及前胸挫傷、腫痛、瘀
    血等傷害
  I告訴人於原審及本院調查時坦承，伊離開被告家後，被告有表示要去報案，因被
    告追至巷口辱罵伊，伊方與被告乙○○發生拉扯並將之推倒在地等語。
  II證人即鄰居丁○○於原審九十年四月十九日調查時證稱：「我本來在客廳看電視
    ，聽到外面爭執的很大聲，就出去查看，我看到丙○○推乙○○一把，乙○○倒
    在地上，至於之前如何衝突，乙○○有無抓住他，我沒有看到，我就大聲叫丙○
    ○，邱某有冷靜下來，我就把他們隔開」等語。
  III證人即告訴人丙○○之友人李德賢於原審調查時證稱：「那天我和劉仲憲一起到
    丙○○家找他，他母親跟我說他去乙○○家，我就和劉仲憲一起過去，劉仲憲開
    我的車，到了以後他去停車，我先下車，我走到巷口時，看到兩個被告在拉扯，
    我勸邱某不要打女人，並且還要拉邱某回去，但是乙○○好像一直罵，結果兩人
    又互毆有拉扯」等語。
  Ⅳ被告確實受有前開傷害之事實，並有台中縣東勢鎮農會附設農民醫院所出具之診
    斷證明書附卷可憑。
    綜合上情，告訴人於被告前往派出所報案途中，確有推打被告之行為應可認定，
    且告訴人經原審以犯傷害罪，判處有期徒刑三月後亦未上訴而告確定。
  (三)無積極證據足資證明被告有傷害告訴人之犯意
    告訴人於上開拉扯衝突中受有右腕、右手及上唇外擦傷傷害之事實，固經告訴人
    指訴在卷，並有診斷証明書一紙附卷可憑，然查：I告訴人係於夜間近十時許，
    在被告配偶不在家之情形下，至被告住處意欲質問劉原潭阻止僱用工人施工事，
    進而引發本件衝突，以被告係一中年婦人，所辯其早已嚇得不知所措，而無傷害
    告訴人之意思應在情理之中。II被告係於前往派出所報案途中遭告訴人推打在地
    ，已見前述，其是否有傷害告訴人之意，已有可疑，參酌現場有告訴人之友人李
    德賢、劉仲憲在場，本件固乏充足證據證明李、劉二人參與本件犯行，然被告於
    尋求公力救濟之過程中，遭受告訴人推打在地，現場尚有告訴人友人在場，其縱
    於拉扯之中，致告訴人手腕及上唇受有擦傷等輕微傷害，其是否有傷害故意是有
    合理之可疑。
五、綜上所述，公訴人所舉上開證據，其證明力尚未到達至通常一般之人均不致有所
    懷疑而得確信其為真實之程度，就被告是否有傷害故意尚有合理之懷疑存在，本
    院盡調查能事，復查無其他積極證據足資證明被告犯罪，本院既無從形成對被告
    不利之確信，依前開證明依法自應為無罪之諭知。被告上訴否認有傷害犯行為有
    理由，原審未查，遽為被告有罪之判決，尚有未洽，應予撤銷改判，為被告無罪
    之判決。
六、據上論結，應依刑事訴訟法第三百六十九條第一項前段、第三百六十四條、第三
    百零一條第一項，判決如主文。
本案經檢察官甲○○到庭執行職務。
中      華      民      國      九十       年     八      月   二十九   日
                                臺灣高等法院臺中分院刑事第四庭
                                      審判長法  官  洪  耀  宗
                                            法  官  江  德  千
                                            法  官  劉  登  俊
右正本證明與原本無異。
不得上訴。
                                            書記官  鄧  智  惠
中      華      民      國      九十       年     八      月   三十一   日
                                                                        Ｉ


司法院資訊處製作；財團法人民間司法改革基金會備份。
